臺灣新北地方法院民事判決
110年度訴字第454號
原      告  陳威志  
訴訟代理人  雷皓明律師
複  代理人  徐棠娜律師
            陶光星律師
被      告  林建聲  


上列當事人間請求返還借款事件，經本院於民國111年4月28日言
詞辯論終結，判決如下：
    主  文
被告應給付原告新臺幣柒拾萬柒仟捌佰玖拾參元，及如附表所示
之利息。
訴訟費用由被告負擔。
本判決於原告以新臺幣貳拾肆萬元為被告供擔保後，得假執行；
但被告如以新臺幣柒拾萬柒仟捌佰玖拾參元為原告預供擔保，得
免為假執行。
    事實及理由
壹、程序事項
一、按訴狀送達後，原告不得將原訴變更或追加他訴。但擴張或
    減縮應受判決事項之聲明者，不在此限，民事訴訟法第255
    條第1 項第3 款載有明文。查本件原告起訴時訴之聲明為：
    被告應給付原告新臺幣（下同）637,893元，及支付命令送
    達翌日起至清償日止，按年息5%計算之利息（見支付命令卷
    第5頁）；嗣於民國110年3月26日庭呈民事擴張訴之聲明狀
    變更前開訴之聲明為：㈠被告應給付原告707,893元，及附表
    所示利息。㈡原告願供擔保，請准宣告假執行（見本院卷第5
    9頁），經核上開部分屬擴張應受判決事項之聲明，與前揭
    規定相符，應予准許。
二、本件被告經合法通知，未於言詞辯論期日到場，核無民事訴
    訟法第386條各款所列情形，爰依原告之聲請，由其一造辯
    論而為判決。
貳、實體事項
一、原告主張：
　㈠緣107年9月間，被告為籌資1,000,000元，用以操作股票買賣
    ，因被告需借用訴外人陳姿倩之證券帳戶、操作股票買賣，
    而向原告借款，指定原告須將款項匯入陳姿倩帳戶，故兩造
    與陳姿倩於107年9月間簽訂借款約定書（下稱系爭約定書）
    ，記載借用人為陳姿倩，被告則充任形式上之連帶保證人，
    實則被告為實際上之借款人，此觀系爭約定書所載「借款期
    限到期後甲方（即陳姿倩）應公開帳戶餘額給三方，餘額不
    足原始借款金額時須由丙方（即被告）補足至原始借款金額
    後歸還予乙方（即原告）」（第6條）、「乙方（即原告）
    擁有借款到期後帳戶餘額不足原始借款金額時向丙方（即被
    告）求償之權利」（第7條）可證，足見系爭约定書之借款
    人及還款義務人均為被告無訛，原告上情所言非虛。
　㈡查原告於107年9月14日將本件借款1,000,000元款項匯入被告
    與陳姿倩共同指定之陳姿倩帳戶，約定借款期限為1年，本
    件金錢消費借貸契約之借用期限於108年9月13日屆滿，被告
    應於108年9月14日即負返還責任，原告、被告及陳姿倩並於
    108年9月17日確認餘額最後一筆款項，則被告至遲應於翌日
    即108年9月18日即應償還欠款。被告及陳姿倩於108年9月17
    日確認餘額最後一筆款項，陳姿倩帳戶僅餘372,107元，則
    被告原向原告借款1,000,000元，於借款期限屆至，帳戶餘
    額為372,107元，尚有627,893元之差額，則依據系爭契約第
    6及7條之約定，被告應償還欠款627,893元予原告。然幾經
    原告多次催討，被告均稱債台高築、無力清償，迄今仍未返
    還，又依民法第229條第1項、第233條第1項本文及第203條
    規定，被告應負遲延責任，加計依法定利率計算之遲延利息
    。又原告為此支出支付命令律師費10,000元及第一審訴訟律
    師費70,000元，爰依系爭約定書第9條約定「乙方亦得向甲
    方及丙方請求因甲方及丙方未依約定履行債務時，所生之相
    關費用（如訴訟費用、律師費用等）」，請求被告應給付該
    部分費用。
　㈢原告爰依消費借貸關係、系爭約定書第6、7、9條，請求被告
    給付原告707,893元（計算式：所餘欠款627,893元+支付命
    令律師費10,000元+第一審訴訟之律師費70,000元），其中6
    27,893元應加計自108年9月18日起至清償日止，按週年利率
    5%計算之遲延利息；其中10,000元應加計自本件支付命令送
    達翌日起至清償日止，按週年利率5%計算之遲延利息；其中
    70,000元應加計自本件擴張訴之聲明狀繕本送達翌日起至清
    償日止，按週年利率5%計算之遲延利息（參附表）。
  ㈣並聲明：1.被告應給付原告707,893元，及附表所示利息。2.
    原告願供擔保，請准宣告假執行。
二、被告經合法通知，未於言詞辯論期日到場，僅提出民事陳報
    狀為陳述：伊從小家境尚可，一直到89年父親去大陸經商後
    ，出現家道中落的現象。家庭經濟重擔頓時在我身上。這是
    我一心只想出社會後，趕快賺大錢過得好的生活。後來在當
    兵時認識一位同袍張家銘，他是台大財金所畢業，對投資很
    有見解與讀數風格。這時我也對投資很嚮往。這就開啟我投
    資股市之路。105年至107年間，確實靠股票投資賺得不少財
    富。但在108年10月時因為股災，導致賠掉我全部身家。目
    前人在緬甸工廠照顧2名孩子分別是4歲和2歲。他們至今未
    讀書。而太太一人在工廠上班。為何選擇在海外工作，因為
    工廠包吃包住。這樣才能降低我們的費用。來海外工作並非
    跑路，而是原告一直催討債務壓力甚大。在這之前其實都有
    保持聯絡的，甚至協商是否能減免或打折或其他的等值抵押
    品。但原告都不予以接受。至此後聯繫越來越少。因為無力
    償還。沒有人會願意欠人錢。以下是我財產清冊，確實沒有
    任何財產。也並非有脫產之嫌。於附件一已表示賠淨身家。
    請給我們一家人有重新生活的機會這是底層人的辛苦。
三、原告所主張前揭事實，業據其提出系爭約定書、原告匯款1,
    000,000元至陳姿倩帳戶之紀錄、陳姿倩帳戶於借款期屆至
    時僅餘372,107元之紀錄、兩造與陳姿倩之Line對話紀錄、
    律師費用支出收據、第一審律師費收據等件為證（見支付命
    令卷第11至33頁、本院卷第65頁），經核與原告所述相符。
    復按被告均已於相當時期受合法之通知，而於言詞辯論期日
    不到場，其所提出之民事陳報狀亦對於其與原告間有上開消
    費借貸債務關係未予爭執，自堪信原告前述主張之事實應為
    真實。
四、本院得心證之理由：
  ㈠按稱消費借貸者，謂當事人一方移轉金錢或其他代替物之所
    有權於他方，而約定他方以種類、品質、數量相同之物返還
    之契約。利息或其他報償，應於契約所定期限支付之。借用
    人應於約定期限內，返還與借用物種類、品質、數量相同之
    物，未定返還期限者，借用人得隨時返還，貸與人亦得定1
    個月以上之相當期限，催告返還。民法第474條第1項、第47
    7條前段、第478條定有明文。次按基於私法自治及契約自由
    原則，當事人得自行決定契約之種類及內容，以形成其所欲
    發生之權利義務關係。依契約自由原則，當事人在不違背強
    行規定及公序良俗之前提下，得創設契約的種類並形成契約
    的內容，並有拘束當事人之效力。復按給付無確定期限者，
    債務人於債權人得請求給付時，經其催告而未為給付者，自
    受催告時起，負遲延責任；遲延之債務，以支付金錢為標的
    者，債權人得請求依法定利率計算之遲延利息；應付利息之
    債務，其利率未經約定，亦無法律可據者，週年利率為5%，
    民法第229條第2項前段、第233條第1項前段、第203條分別
    著有明文。
  ㈡經查，本件原告主張之前揭事實，業據其提出上開證據資料
    為憑，則原告依消費借貸法律關係及系爭約定書第6、7條約
    定，請求被告返還尚積欠之借款，自屬有據。又兩造於系爭
    約定書第9條約定原告得向被告請求因被告未依約定履行債
    務所生之相關費用(訴訟費用、律師費用)，故原告依系爭約
    定書第9條約定請求被告給付原告所支出之律師費用，亦屬
    有據。又原告請求被告給付尚未清償之借款627,893元，亦
    得請求自清償期屆至後(108年9月18日)起算之遲延利息，以
    及系爭約定書第9條約定之律師費用之請求，係屬於未定給
    付期限之金錢債權，揆諸前述法條規定，原告亦得請求被告
    給付其中10,000元律師費用自支付命令狀繕本送達翌日（即
    為109年12月7日，見支付命令卷第55頁）以及其中70,000元
    律師費用自民事擴張訴之聲明狀繕本送達翌日（即為110年4
    月1日，見本院卷第69頁）即受催告時起之法定遲延利息。
五、綜上所述，原告依消費借貸法律關係及系爭約定書第6、7、
    9條，請求被告給付尚未清償款項及律師費用，應屬有據。
    從而，原告請求被告應給付707,893元（計算式：所餘欠款6
    27,893元+支付命令律師費10,000元+第一審訴訟之律師費70
    ,000元），及如附表所示之利息，為有理由，應予准許。至
    原告陳明願供擔保聲請宣告假執行，經核原告勝訴部分，合
    於法律規定，爰酌定相當之擔保金額宣告之，並依職權宣告
    被告如預供相當之擔保金額，得免為假執行，併予敘明。
六、本件事證已臻明確，兩造其餘之攻擊或防禦方法及未經援用
    之證據，經本院斟酌後，認為均不足以影響本判決之結果，
    自無逐一詳予論駁之必要，併此敘明。
七、訴訟費用負擔之依據：民事訴訟法第78條。
中　　華　　民　　國　　111 　年　　5 　　月　　25　　日
                  民事第一庭    法  官  張惠閔
以上正本係照原本作成。
如對本判決上訴，須於判決送達後20日內向本院提出上訴狀。如
委任律師提起上訴者，應一併繳納上訴審裁判費。
中　　華　　民　　國　　111 　年　　5 　　月　　25　　日
                                書記官  林沂㐵
　　
附表：
編號   金額    利息起算日 利息截止日  年利率 1 627,893元 108年9月18日 至清償日止 年息5% 2 10,000元 109年12月7日 至清償日止 年息5% 3 70,000元 110年4月1日 至清償日止 年息5%